【裁判字號】    98,台上,7973
【裁判日期】    981231
【裁判案由】    違反毒品危害防制條例
【裁判全文】
最高法院刑事判決            九十八年度台上字第七九七三號
上  訴  人  台灣高等法院台中分院檢察署檢察官
上  訴  人
即  被  告  甲○○
上列上訴人等因被告違反毒品危害防制條例案件，不服台灣高等
法院台中分院中華民國九十八年十一月四日第二審判決（九十八
年度上訴字第二０四五號，起訴案號：台灣台中地方法院檢察署
九十七年度偵字第二七一八七、二七一八八號），提起上訴，本
院判決如下：
    主  文
上訴駁回。
    理  由
按刑事訴訟法第三百七十七條規定，上訴於第三審法院，非以判
決違背法令為理由，不得為之。是提起第三審上訴，應以原判決
違背法令為理由，係屬法定要件。如果上訴理由書狀並未依據卷
內訴訟資料，具體指摘原判決不適用何種法則或如何適用不當，
或所指摘原判決違法情事，顯與法律規定得為第三審上訴理由之
違法情形，不相適合時，均應認其上訴為違背法律上之程式，予
以駁回。本件原判決撤銷第一審之科刑判決，改判仍論上訴人即
被告甲○○以販賣第一級毒品，共柒罪，各處有期徒刑拾年，並
定其應執行刑為有期徒刑拾貳年，及為相關從刑之諭知。係依憑
被告自白：於民國九十七年十至十一月間，在原判決附表所示之
時、地，每次販賣新台幣（下同）一千元之第一級毒品海洛因（
下稱海洛因）予李忠騏、鄭偉廷、王源隆等情不諱，參酌證人李
忠騏、鄭偉廷、王源隆所為同一內容之證述，及卷附第一審法院
九十八年度簡字第一七０號刑事簡易判決（認定：李忠騏於九十
七年十至十一月間施用海洛因等旨）、台灣台中地方法院檢察署
檢察官九十年度毒偵字第二０四號緩起訴處分書（認定：鄭偉廷
於九十七年十至十一月間施用海洛因等旨）、台灣台中地方法院
九十七年度毒聲字第一一八五號刑事裁定（記載：王源隆於九十
七年十至十一月間施用海洛因等旨）、被告與李忠騏、鄭偉廷、
王源隆間以扣案行動電話相互聯絡買賣海洛因事宜之被告所使用
之門號0000000000行動電話之通聯譯文、通聯調閱查
詢單、扣案之台中縣警察局搜索扣押筆錄暨扣押物品目錄表、照
片，及被告所有之SONY牌行動電話一支（含上開門號SIM 卡一張
）等證據資料，而為論斷，已敘述其所憑之證據及認定之理由。
並說明：被告自承每次向其毒品上手購買海洛因時，其上手會另
外給其二、三百元，堪認其主觀上均具有營利之意圖至明之理由
。從形式上觀察，原判決並無違背法令之情形存在。檢察官上訴
意旨略稱：(一)被告所犯之毒品危害防制條例第四條第一項販賣第
一級毒品罪之法定刑為死刑或無期徒刑；而無期徒刑減輕者，為
二十年以下十五年以上有期徒刑。原判決認被告對於其販賣毒品
犯行於偵查及審理中均自白，依九十八年五月二十日修正公布之
毒品危害防制條例第十七條第二項之規定減輕其刑，竟各均處有
期徒刑十年，而非十五年以上之有期徒刑，顯有違規定。(二)原判
決據上論結欄中，雖引用刑法第五十九條，但其理由欄內並無被
告如何具有「犯罪之情狀顯可憫恕，認科以最低度刑仍嫌過重，
得酌量減輕其刑」之情形（第一審判決亦然），亦有判決不備理
由之違背法令之嫌；且其論結欄內漏引刑法第六十五條、第五十
七條，亦同有疏誤；被告上訴意旨略以：(一)原判決汎謂證人所證
有證據能力，而未具體說明，自屬判決理由不備。(二)被告已供出
其上手乃王瑞菱，且檢察官已傳訊該證人，依法偵查，自有毒品
危害防制條例第十七條減輕其刑之適用，乃原判決未予減輕，又
未依被告之辯護人所請，傳訊證人馬仁豐、郭惠珍及王勝綸，或
向第一審法院調取王瑞菱卷或向檢察官函查偵辦進度，自嫌判決
不適用法則及證據調查未盡。(三)原判決認被告所為應依修正前毒
品危害防制條例第四條第一項之規定論處，較有利於被告；卻又
以被告於偵、審時均自白，因依修正後同條例第十七條之規定減
輕其刑，致被告同一行為割裂適用新舊法，亦有違誤各等語。惟
查：（一）原判決理由四記載：「被告每次販賣予李忠騏、鄭偉
廷、王源隆等人，均只一小包，價款一千元，被告每次可自其毒
品上手獲取二、三百元之利得，販賣之數量、價款及每次獲取之
利得均不多，犯罪情節均非嚴重，惡性亦顯較大量買進第一級毒
品原料再分銷之上手毒梟輕微，綜合各情，認就被告如（原判決
）附表所示各次犯行，縱均量處最低法定刑即無期徒刑，猶嫌過
重，所犯又非全然無可憫恕，則本件法重情輕之失衡情狀，在客
觀上實足以引起一般人之同情，爰均依刑法第五十九條規定，減
輕其刑。又被告於偵查、原審（第一審）及本院（原審）審理中
對於上揭犯行均自白不諱，有相關筆錄足參，核符毒品危害防制
條例第十七條第二項規定，爰予減輕其刑，並遞減之」（原判決
第四頁末行至第五頁十一行），已說明引用刑法第五十九條減輕
其刑之理由，又據上開記載，原判決係依刑法第五十九條規定減
輕後，再依毒品危害防制條例第十七條第二項規定遞減被告刑度
，原審就被告所犯各罪均處有期徒刑十年，並無適用法則不當之
違誤。檢察官上訴意旨妄指為違法，自非依據卷內訴訟資料執為
指摘之適法第三審上訴理由。（二）修正後刑法第二條第一項規
定：「行為後法律有變更者，適用行為時之法律。但行為後之法
律有利於行為人者，適用最有利於行為人之法律」，係規範行為
後法律變更所生新舊法比較適用之準據法，於新法施行後，應適
用新法第二條第一項之規定，為「從舊從輕」之比較；比較時應
就罪刑有關之共犯、未遂犯、想像競合犯、牽連犯、連續犯、結
合犯，以及累犯加重、自首減輕暨其他法定加減原因（如身分加
減）與加減例等一切情形（並不包括「易服勞役或易科罰金折算
標準」之修正），綜其全部罪刑之結果而為比較。原判決以被告
行為後毒品危害防制條例第四條第一項有變更，經綜合比較前述
新、舊法結果，應依修正前毒品危害防制條例第四條第一項之規
定，有利於被告，因而適用行為時（即修正前）之法律。至於被
告自白部分，認依同條例第十七條第二項增訂有利於被告之規定
，減輕其刑，並無割裂適用之問題。核無適用法則不當之情形，
尚不得執為上訴第三審之理由。（三）原判決理由五已說明：上
訴人雖主張其上手乃王瑞菱等情，惟此為王瑞菱所否認，且經證
人即承辦本件之台中縣警察局刑警大隊偵查佐陳世宏證以：調查
結果，並未發現王瑞菱涉犯販毒情事等語，而依卷內證據亦未能
證明上訴人之主張為真實，上訴人請求傳訊證人馬仁豐、郭惠珍
及王勝綸，均無必要之理由（原判決第五至十頁）。上訴意旨執
此指摘，亦非適法之第三審上訴理由。（四）其餘上訴意旨，則
置原判決之明白論斷於不顧，或仍持原判決已說明理由而捨棄不
採之陳詞辯解，再為事實上之爭執，或就屬於事實審法院採證認
事職權之行使，或就不影響於判決本旨之枝節事項，全憑己見，
任意指摘，難謂已符合首揭法定上訴第三審之要件。其上訴均違
背法律上之程式，應予駁回。
據上論結，應依刑事訴訟法第三百九十五條前段，判決如主文。
中    華    民    國  九十八  年   十二   月  三十一  日
                      最高法院刑事第三庭
                          審判長法官  林  增  福
                                法官  張  清  埤
                                法官  陳  世  雄
                                法官  何  菁  莪
                                法官  郭  毓  洲
      本件正本證明與原本無異
                                      書  記  官
中    華    民    國  九十九  年    一    月    七    日
                                                      Ｑ

司法院資訊處製作；財團法人民間司法改革基金會備份。
